【裁判字號】    98,重上更(一),56
【裁判日期】    990505
【裁判案由】    給付票款
【裁判全文】
臺灣高等法院民事判決              98年度重上更(一)字第56號
上  訴  人  甲○○
訴訟代理人  楊延壽律師
被 上訴 人  鉅新科技股份有限公司
           （原名：炬鑫科技股份有限公司）
法定代理人  乙○○
訴訟代理人  趙培宏律師
            邱任晟律師
上列當事人間給付票款事件，上訴人對於中華民國96年5月23日
臺灣板橋地方法院三重簡易庭96年度訴字第386號第一審判決提
起上訴，經最高法院發回更審，本院於99年4月21日言詞辯論終
結，判決如下：
    主  文
上訴駁回。
第二審（除確定部分外）及發回前第三審訴訟費用由上訴人負擔
。
    事實及理由
一、被上訴人起訴主張：被上訴人持有上訴人簽發發票日民國94
    年8月31日、面額新台幣（下同）22,219,682元（下稱第1紙
    支票）及發票日94年12月31日、面額10,000,000元（下稱第
    2紙支票）之支票各乙紙，經分別於95年4月11日及同年1月1
    7日提示均未獲付款，爰依票據法第5條第1項、第126條及第
    133條規定，請求上訴人給付3,2219,682元及其中10,000,00
    0元自95年1月17日起，另22,219,682元自95年4月11日起，
    均至清償日止，按年息6%計算之利息等語。
二、上訴人則以：上訴人於94年5月13日簽發發票日94年6月30日
    、面額11,109,840元（下稱另紙支票）及第1、2紙支票予被
    上訴人，係為擔保華新光電股份有限公司（下稱華新公司）
    之貨款，與瑞品電子有限公司（下稱瑞品公司）無涉，且華
    新公司之貨款，已與被上訴人達成以15,000,000元結算之協
    議，並給付完畢，被上訴人請求上訴人給付第1、2紙支票之
    票款，顯無理由。又縱依被上訴人主張華新公司之貨款應以
    16,500,000元結算，扣除已付15,000,000元，被上訴人亦僅
    得請求1,500,000元等語，資為抗辯。
三、本件經原法院判決：（一）上訴人應給付被上訴人10,000,0
    00元及自95年1月17日起至清償之日止，按年息6%計算之利
    息；（二）上訴人應給付被上訴人22,219,682元及自95年4
    月11日起至清償之日止，按年息6%計算之利息。上訴人不服
    原判決，上訴聲明：（一）原判決除確定部分外均廢棄；（
    二）上開廢棄部分，被上訴人於第一審之訴及假執行之聲請
    均駁回。被上訴人答辯聲明：除確定部分外，上訴人之上訴
    駁回。（原法院判決上訴人敗訴後，上訴人提起上訴，本院
    前以96年度重上字第374號判決將原法院命上訴人給付超過
    18,329,522元本息部分廢棄，改判該廢棄部分，被上訴人在
    第一審之訴駁回，並駁回上訴人其餘上訴。被上訴人僅就其
    敗訴中之10,000,000元本息部分，提起第三審上訴，其餘
    3,890,160元本息部分，未據被上訴人聲明不服，已告確定
    ）。
四、兩造不爭執事項：（本院卷第78頁背面、第136頁正、反面
    ）
（一）華新公司於94年3月30日以訂單向被上訴人訂購星光片等
      電子材料（72kk），總金額為34,081,258元，實際出貨後
      確認金額為33,329,522元。
（二）上訴人已陸續交付被上訴人15,000,000元。
（三）對本院96年度重上字第374號（下稱本院前審）卷第96、
      97 頁被上證32所列應付帳款明細表之真正不爭執。
（四）本院前審卷第96、97頁被上證32所列應付帳款明細表編號
      3、4所載之金額，上訴人已給付被上訴人。
五、本件爭點：（本院卷第78頁背面）
（一）上訴人簽發第1、2紙支票是否係為擔保華新公司之貨款或
      包括擔保瑞品公司、華仁電子有限公司（下稱華仁公司）
      、華仁實業有限公司（下稱華仁實業）之貨款？華新公司
      、瑞品公司、華仁公司、華仁實業向被上訴人訂購貨物時
      ，有無公司名稱混用或共用情形？
（二）兩造就華新公司之貨款有無達成減縮為15,000,000元之協
      議？
（三）兩造就第1方案有無達成協議？是否就華新公司、華仁公
      司、華仁實業、瑞品公司之貨款一併處理？
（四）第1方案如已達成協議，該協議是否已解除？
      爰分述如下：
（一）上訴人簽發第1、2紙支票是否係為擔保華新公司之貨款或
      包括擔保瑞品公司、華仁公司、華仁實業之貨款？華新公
      司、瑞品公司、華仁公司、華仁實業向被上訴人訂購貨物
      時，有無公司名稱混用或共用情形？
  １、按票據行為為單方、無因之法律行為，簽發行為完成時，
      票據債權、債務關係即發生，於票據上簽名之人均應依票
      上所載文義負責，執票人不負證明票據原因之責任，如票
      據債務人主張原因關係抗辯時，即應由票據債務人就原因
      關係不存在負舉證責任。
  ２、被上訴人主張：另紙支票及第1紙支票係支付華新公司之
      貨款，至第2紙支票則係包括擔保瑞品公司、華仁公司、
      華仁實業應給付被上訴人之貨款等語。上訴人則辯以：上
      訴人簽發上開3紙支票，其中另紙支票及第1紙支票係支付
      華新公司之貨款，第2紙支票則係擔保華新公司之上開貨
      款所簽發，不包括擔保瑞品公司之貨款等語。
  ３、經查：
    (1)上訴人於94年5月13日簽發另紙支票及第1、2紙支票予被
      上訴人，其中另紙支票及第1紙支票之票面金額合計33,32
      9,522元（計算式：11,109,840元＋22,219,682元＝33,32
      9,522元），適為華新公司於94年3月30日向被上訴人訂購
      星光片等電子材料（72kk），雙方確認實際出貨之金額，
      此為兩造所不爭執（本院卷109頁、第117頁），堪信另紙
      支票及第1紙支票係作為支付華新公司上開貨款之用無訛
      。
    (2)上訴人雖辯以：第2紙支票僅係擔保華新公司之貨款，不
      包括瑞品公司之貨款等語。惟查：
    據證人即上訴人之配偶丙○○於原審證稱：「……這是第
      1次與原告公司（即被上訴人）交易，我們公司跟瑞品（
      公司）是代操作，我幫他進貨，他在大陸賣，華新光電也
      是大陸公司，也是代操作，他們沒有直接與原告交易都是
      透過我，實際上公司是我們管理，但我跟被告（即上訴人
      ）都不是掛名的。」等語（原審卷第60頁）。
    原證4即應付帳款明細表（原審卷第31至32頁）係瑞品公
      司在大陸所製作之帳冊，業據證人丙○○於原審證述明確
      （原審卷第60頁），而華新公司之上開貨款係記載於該明
      細表編號1至2，與該明細表編號5至22瑞品公司之貨款同
      時記載於該明細表上，亦有該明細表可憑。
    華仁公司經理王占慧與被上訴人交易時，均將華仁公司與
      瑞品公司併列，並發函表示其下單時，將用「瑞品」為訂
      單抬頭，有電子郵件可按（本院前審卷第61至62頁）。
    被上訴人法定代理人於95年4月9日發電子郵件予丙○○洽
      談和解方案，羅列第1、2、3方案，希望上訴人選擇其中1
      方案，以解決兩造貨款糾紛（原審卷第29頁），嗣上訴人
      於95年4月14日以電子郵件回應同意第1方案（本院前審卷
      第73頁），而第1方案記載：「72ＫＫ－以1,650萬結案，
      4／30付清（Chip均價約0.2,圓片150萬，瑞品自負呆帳風
      險與盈虧），這價位比元砷的0.4均價好太多了!9.4kk+14
      kk -貨款於4/30付清，炬鑫保證處理客訴，如果是炬鑫的
      責任，炬鑫會負責賠償（這也是過年時雙方的口頭協議）
      。12kk -貨款於12/31付清（請先開票）其他沒有爭議的
      貨款於4/30付清。期限內如有無法付清的款項從5/1起以
      年利率5%計算，每個月支付利息。」等語，可知，被上訴
      人法定代理人與丙○○洽談和解時，雙方除華新公司之貨
      款外，亦有提及瑞品公司之貨款。
    綜合上開至證人丙○○之證言、應付帳款明細表之記
      載、王占慧之電子郵件及被上訴人法定代理人與丙○○洽
      談和解之內容，足見華新公司、瑞品公司、華仁公司向被
      上訴人訂購貨物時，應有名稱混用或共用情形，是上訴人
      簽發之第2紙支票非僅限於擔保華新公司之貨款，尚包括
      擔保華仁公司、瑞品公司之貨款。又依上開帳冊及被上訴
      人之主張，瑞品公司尚欠貨款20,640,672元（本院卷第35
      頁、第65至66頁），就此部分，上訴人復未能舉證證明另
      有其他得以對抗被上訴人之事由，從而，上訴人自應就第
      2紙支票之票載文義（即10,000,000元本息）負給付票款
      之責。
（二）兩造就華新公司之貨款有無達成減縮為15,000,000元之協
      議？
  １、按「稱和解者，謂當事人約定，互相讓步，以終止爭執或
      防止爭執發生之契約。」民法第736條定有明文。是和解
      契約以當事人締約當時兩造合致之意思表示為成立要件。
  ２、被上訴人主張：兩造間就華新公司之貨款並未達成以15,0
      00,000元結算之協議等語。上訴人辯以：有關華新公司之
      貨款，兩造已達成減縮為15,000,000元之協議，華新公司
      並已給付完畢，上訴人所簽發支付上開貨款之第1紙支票
      既已清償完畢，被上訴人自無權請求上訴人給付該紙支票
      票款等語。
  ３、經查：
    (1)上訴人辯以兩造就華新公司之貨款已達成減縮為15,000,0
      00元之協議，固據提出被上訴人法定代理人於94年10月11
      日所發電子郵件為憑（本院前審卷第24頁），惟依該電子
      郵件記載：「炬鑫和瑞品的第1筆交易是72ＫＫ的次級品
      ，我承諾不讓瑞品賠錢，也讓瑞品利用這72ＫＫ去了解市
      場的行情，吳先生說72ＫＫ只賣了台幣1,500萬，為了履
      行承諾，炬鑫二話不說，同意折讓台幣1,700萬，但是瑞
      品答應7月底付款的承諾到今天還沒有兌現，9月底要匯款
      的承諾也跳票了，上星期五要匯款的承諾也第3次跳票了
      ，我無法預測錢什麼時候可以匯到炬鑫，請問我要如何跟
      董事會交代？」等語，可知，被上訴人法定代理人於該電
      子郵件固有提及同意折讓17,000,000元等語，然亦同時提
      及瑞品公司之貨款迄未付款，其要如何向董事會交代乙事
      ，是僅依該電子郵件能否即認兩造就華新公司之貨款已達
      成減縮為15,000,000元之意思表示合致，已有疑義。
    (2)再參諸上訴人提出訴外人游朱義於95年4月4日所發電子郵
      件記載：「……．唯一無法共識的是，黃董（指被上訴人
      法定代理人）在深圳發現吳先生未將大圓片入帳的ＮＴ15
      0萬，應該加在原來同意的1,500萬上面（也就是說，瑞品
      應該再將這150萬還給炬鑫），但這150萬雙方看法，完全
      沒有交集，我也無力協調事情也拖得很久了，我既然無力
      協調，只好告訴雙方只剩這最後的150萬元，就由你們雙
      方自行解決，很抱歉，協調這麼久，還是沒達成結果。」
      等語（本院前審卷第25頁），以及被上訴人法定代理人於
      95年4月9日發予丙○○如上所示電子郵件之和解方案內容
      仍有提及華新公司之貨款，且兩造自95年4月14日起至同
      年5月7日止仍互發電子郵件討論3,800,000元客訴問題（
      本院前審卷第75至95頁），堪認兩造間就華新公司之貨款
      應尚未達成減縮為15,000,000元之意思表示合致，否則，
      兩造焉需再為後續之協商過程。
    (3)綜上，兩造就華新公司之貨款應尚未達成減縮為15,000,0
      00元之協議，上訴人上開所辯，應不可採。
（三）兩造就第1方案有無達成協議？是否就華新公司、華仁公
      司、華仁實業、瑞品公司之貨款一併處理？
  １、被上訴人主張：第1方案係原則性規定，詳細內容均未約
      定，僅係要約引誘，並非要約，兩造就該方案並未達成協
      議等語。上訴人辯以：被上訴人法定代理人於95年4月9日
      所發電子郵件已具體載明和解方案內容，且丙○○於95年
      4月14日回覆之電子郵件亦已表示「我同意用第1方案」，
      雖同時提及「但是鉅鑫必須保證處理客訴」，惟此乃買方
      要求瑕疵擔保之主張而非附加條件，另被上訴人於95年4
      月20日所發電子郵件亦稱「客訴的部份，請你儘快提供有
      客訴的產品，正式提出客訴。」足見，被上訴人就客訴之
      處理亦無爭議，兩造間就第1方案已達成協議等語。
  ２、經查：如上所述，被上訴人於95年4月9日發電子郵件予丙
      ○○，羅列第1、2、3案，希望上訴人選擇其中1方案，以
      解決兩造貨款糾紛，而上訴人則於同年月14日以電子郵件
      回覆被上訴人稱：「黃董（指被上訴人法定代理人），我
      同意用第1方案，但是炬鑫必須保證處理客訴（直接到最
      終客戶去談，不是由瑞品和炬鑫說了算，終究被客戶扣款
      的是瑞品）。」等語（本院前審卷第73頁），可知，兩造
      間就客訴問題尚未達成意思表示之合致，兩造因而自95年
      4月14日起至95年5月7日止互發電子郵件討論該客訴問題
      ，最後仍無法解決，有該段期間兩造往來之電子郵件可憑
      （本院前審卷第75至95頁），準此，該客訴問題乃係第1
      方案和解內容之一部分且係必要之點，兩造就該部分既無
      法達成意思表示合致，自難認兩造已就第1方案已達成協
      議，是上訴人辯以兩造間就第1方案已達成協議等語，仍
      不可採。從而，上訴人仍有就其所簽發第1紙支票票面金
      額中，華新公司尚未給付被上訴人之貨款金額18,329,522
      元（計算式：華新公司貨款33,329,522元-華新公司已付
      金額15,000,000元＝18,329,522元）負給付票款之責。
（四）第1方案如已達成協議，該協議是否已解除？
      兩造間就第1方案既未達成協議，已如上述，本院自無再
      論述本項爭點之必要，併此敘明。
六、綜上所述，被上訴人依票據法第5條第1項、第126條及第133
    條規定，請求上訴人給付28,329,522元（計算式：10,000,0
    00元+18,329,522元=28,329,522元），及其中10,000,000元
    自95年1月17日起，另18,329,522元自95年4月11日起，均至
    清償日止，按年息6%計算之利息，為有理由，應予准許。原
    審就此部分判決上訴人敗訴，於法並無不合。上訴意旨指摘
    原判決此部分不當，聲明廢棄改判，為無理由，應予駁回。
七、本件事證已臻明確，兩造其餘之攻擊、防禦方法核與判決結
    果不生影響，爰毋庸一一論述，併此敘明。
八、據上論結，本件上訴為無理由，依民事訴訟法第449條第1項
    、第78條，判決如主文。
中    華    民    國    99    年    5     月    5     日
                  民事第十二庭
                      審判長法  官  陳駿璧
                            法  官  李媛媛
                            法  官  陳邦豪
正本係照原本作成。
如不服本判決，應於收受送達後20日內向本院提出上訴書狀，其
未表明上訴理由者，應於提出上訴後20日內向本院補提理由書狀
（均須按他造當事人之人數附繕本）上訴時應提出委任律師或具
有律師資格之人之委任狀；委任有律師資格者，另應附具律師資
格證書及釋明委任人與受任人有民事訴訟法第466條之1第1項但
書或第2項（詳附註）所定關係之釋明文書影本。
中    華    民    國    99    年    5     月    5     日
                            書記官  李佳樺
附註：
民事訴訟法第466條之1（第1項、第2項）：
對於第二審判決上訴，上訴人應委任律師為訴訟代理人。但上訴
人或其他法定代理人具有律師資格者，不在此限。
上訴人之配偶、三親等內之血親、二親等內之姻親，或上訴人為
法人、中央或地方機關時，其所屬專任人員具有律師資格並經法
院認為適當者，亦得為第三審訴訟代理人。

司法院資訊處製作；財團法人民間司法改革基金會備份。
